【裁判字號】    99,上易,646
【裁判日期】    990329
【裁判案由】    傷害等
【裁判全文】
臺灣高等法院刑事判決                 99年度上易字第646號
上  訴  人
即  被  告  丙○○
            乙○○
上列上訴人因傷害等案件，不服臺灣板橋地方法院98年度易字第
2137號，中華民國99年1月21日第一審判決（ 起訴案號：臺灣板
橋地方法院檢察署98年度調偵字第1193號），提起上訴，本院判
決如下：
    主  文
上訴駁回。
    理  由
一、依刑事訴訟法第350條、第361條、第362條、第367條規定，
    不服地方法院之第一審判決而上訴者，須提出上訴書狀，並
    應敘述具體理由，為上訴必備之程式；其所提出之書狀未敘
    述上訴理由，或僅曾以言詞陳述上訴理由者，均應於上訴期
    間屆滿後20日內補提理由書於第一審法院。第一審法院經形
    式審查，認逾期未補提上訴理由者，應定期間先命補正；逾
    期未補正者，為上訴不合法律上之程式，應以裁定駁回。倘
    已提出上訴理由，但所提非屬具體理由者，則由第二審法院
    以上訴不合法律上之程式，判決駁回。而所謂具體理由，必
    係依據卷內既有訴訟資料或提出新事證，指摘或表明第一審
    判決有何採證認事、用法或量刑等足以影響判決本旨之不當
    或違法，而構成應予撤銷之具體事由，始克當之（例如：依
    憑證據法則具體指出所採證據何以不具證據能力，或依憑卷
    證資料，明確指出所為證據證明力之判斷如何違背經驗、論
    理法則）；倘僅泛言原判決認定事實錯誤、違背法令、量刑
    失之過重或輕縱，而未依上揭意旨指出具體事由，或形式上
    雖已指出具體事由，然該事由縱使屬實，亦不足以認為原判
    決有何不當或違法者（例如：對不具有調查必要性之證據，
    法院未依聲請調查亦未說明理由，或援用證據不當，但除去
    該證據仍應為同一事實之認定），皆難謂係具體理由，俾與
    第二審上訴制度旨在請求第二審法院撤銷、變更第一審不當
    或違法之判決，以實現個案救濟之立法目的相契合，並節制
    濫行上訴（最高法院97年度台上字第892號判決意旨參照）
    。又依刑事訴訟法第367條之文義及立法意旨，僅於「上訴
    書狀未敘述上訴理由」之情形，為保障上訴人之權益，始有
    補正之問題。至有無敘述理由，第一審法院僅作形式上之審
    查，如上訴書狀形式上已敘述不服原判決之意旨者，即與未
    敘述上訴理由之情形有別，無庸再命補正；至於其理由是否
    具體，則屬第二審法院審查之範圍，亦不在命補正之列。亦
    即上訴書狀已記載理由，並有具體之敘述時，其上訴既屬合
    法，第二審法院固應就其理由之是否可取，為實體之審理及
    判斷；如認其上訴書狀雖記載理由，但並未具體敘述時，則
    無須再命補正，可逕認其上訴不合法，以判決駁回之（最高
    法院97年度台上字第3889號判決意旨參照）。
二、本件上訴人即被告丙○○、乙○○不服原審判決，提起上訴
    ，其於99年2月8日提出上訴理由狀稱：渠係因一時失慮始犯
    本件憾事，渠嗣對觸法行為亦後悔萬分，且已向被害人為部
    分金錢賠償，目前並積極與被害人洽談全部和解中，渠就所
    犯錯誤亦願受罰，犯後態度良好，是原判決渠等刑罰，顯屬
    過重，又渠均為家中經濟支柱，除共同扶養年邁母親，乙○
    ○尚有一3歲稚子待其扶養照顧，渠實難有餘力支付原判決
    之罰金，渠於本案犯後已深覺悔悟，應無再犯之虞，請求從
    輕量刑，並為緩刑之諭知，以啟自新云云。
三、經查：原判決依被告丙○○坦承傷害告訴人甲○○身體之事
    實，及被告丙○○、乙○○於警詢、檢察官訊問及原審審理
    時坦承丙○○與告訴人原在銓太公司共事，於98年3月3日下
    午4時許，因故發生齟齬，被告丙○○即基於傷害之犯意，
    於同日下午5時40分許，在臺北縣樹林市○○街84巷口等候
    告訴人，被告乙○○經與丙○○聯繫得知上情後，亦抵達現
    場之事實，核與證人即告訴人於原審審理時具結證述之情節
    相符，足徵被告二人此部分自白與事實相符。再審酌證人即
    告訴人甲○○於原審審理時具結證述被害經過，衡與證人許
    嘉宏、曾志豪、鄭子瑋等人就見聞之案發經過，於原審審理
    時經隔離訊問具結後所為詳盡證述情節，互核相符，尚無扞
    格之處，且渠與被告乙○○素無怨隙，當無甘冒偽證罪責構
    陷被告乙○○之可能，據以認定被告丙○○於98年3月3日下
    午5時40分許，以電話聯繫被告乙○○後，被告乙○○確與
    之基於傷害之犯意聯絡，邀同數名不詳成年男子到場，分別
    以徒手或持安全帽、六角鐵棍毆打告訴人，並以「敢找丙○
    ○麻煩，要斷你一手一腳」之言語恫嚇等情，而認被告乙○
    ○否認上情，無非卸責之詞，不予採信，因認被告丙○○確
    有共同傷害罪，被告乙○○確有共同傷害、恐嚇危害安全罪
    等犯行，並審酌被告丙○○與告訴人為同事關係，不思理性
    解決紛爭，偶遇細故，即與被告乙○○糾眾以暴力相向，致
    告訴人傷勢嚴重，被告乙○○復以言語恐嚇，對告訴人身體
    安全所肇危害非微，守法觀念顯有欠缺，應嚴予非難，兼衡
    被告二人之素行、智識程度，渠等犯罪之動機、目的、手段
    ，及被告丙○○雖未能與告訴人達成和解，然已為部分金錢
    賠償，暨被告二人犯罪後之態度等一切情狀，分別就丙○○
    共同傷害罪部分量處有期徒刑3月，乙○○部分之共同傷害
    罪處有期徒刑5月、恐嚇危害安全罪部分處有期徒刑3月、並
    定應執行有期徒刑6月，及分別諭知二人易科罰金之折算標
    準等情，均已詳敘其所憑證據、認定理由及量刑依據。從形
    式上觀察，原判決並無認定事實錯誤、量刑瑕疵或違背法令
    之情形。被告上訴理由請求審酌渠對觸法行為後悔萬分，且
    已向被害人為部分金錢賠償，並積極與被害人洽談全部和解
    中，渠就所犯錯誤亦願受罰，犯後態度良好，原判決刑罰顯
    屬過重，及渠均為家中經濟支柱，需共同扶養照顧年邁母親
    及乙○○之3歲稚子，已無餘力支付原判決罰金，渠無再犯
    之虞，請求從輕量刑，並為緩刑之諭知，以啟自新等語，惟
    按刑之量定係實體法上賦予法院職權裁量之事項，倘無逾越
    法律規定之範圍，或濫用裁量權限之情形，即不得任意指摘
    為違法（最高法院96年度台上字第3855號判決意旨參照），
    原判決已詳細記載其審酌科刑之一切情狀之理由，核無量刑
    刑度之違法或不當情形，且未對上訴二人宣告緩刑，難謂與
    法有違，被告上開上訴理由，尚不足以影響判決量刑刑度之
    本旨，亦不足以認為原審判決有何不當或違法，核非上開法
    條規定之上訴應敘述之具體理由。被告復顯未依據卷內既有
    訴訟資料或提出新事證，指摘或表明第一審判決有何採證認
    事、用法或量刑等足以影響判決本旨之不當或違法，並不足
    以影響原審判決結果，而構成應予撤銷之具體事由，即與未
    敘述具體理由無異。揆諸上開說明，本件上訴未敘述具體理
    由，本院亦無須再命補正，其上訴不合法，應予駁回，並不
    經言詞辯論為之。
據上論斷，應依刑事訴訟法第367條前段、第372條，判決如主文
。
中    華    民    國    99    年    3     月    29    日
            刑事第十五庭  審判長法  官  吳昭瑩
                                法  官  吳炳桂
                                法  官  賴邦元
以上正本證明與原本無異。
不得上訴。
                                書記官  鄭信昱
中    華    民    國    99    年    3     月    30    日
附錄：本案論罪科刑法條全文
中華民國刑法第277條
（普通傷害罪）
傷害人之身體或健康者，處 3 年以下有期徒刑、拘役或 1 千元
以下罰金。
犯前項之罪因而致人於死者，處無期徒刑或 7 年以上有期徒刑
；致重傷者，處 3 年以上 10 年以下有期徒刑。
中華民國刑法第305條
（恐嚇危害安全罪）
以加害生命、身體、自由、名譽、財產之事，恐嚇他人致生危害
於安全者，處 2 年以下有期徒刑、拘役或 3 百元以下罰金。

司法院資訊處製作；財團法人民間司法改革基金會備份。
